【裁判字號】    95,台上,2622
【裁判日期】    950511
【裁判案由】    違反毒品危害防制條例
【裁判全文】
最高法院刑事判決            九十五年度台上字第二六二二號
    上  訴  人  甲○○
                        17號.
    選任辯護人  金  鑫律師
上列上訴人因違反毒品危害防制條例案件，不服台灣高等法院中
華民國九十二年九月十六日第二審判決（九十二年度上訴字第二
三九一號，起訴案號：台灣桃園地方法院檢察署九十一年度偵字
第一三三三０號），提起上訴，本院判決如下：
    主  文
原判決撤銷，發回台灣高等法院。
    理  由
本件原判決撤銷第一審關於販賣第一級毒品部分之科刑判決，改
判論處上訴人販賣第一級毒品未遂（累犯）罪刑，固非無見。
惟查：一、原判決事實欄載稱：孫玉森因持有第一級毒品海洛因
，為警查獲，願供出其所持有毒品之來源，而與警方配合，以行
動電話聯絡上訴人，佯稱欲向其購買第一級毒品海洛因，上訴人
駕駛自用小客車依約前來，在現場守候之員警即上前盤查，自其
手提包及車內扣押第一級毒品海洛因共五包等情，並於理由說明
：「被告經證人孫玉森電話向其購買毒品，即趨車前來，參以證
人所述被告過去即有多次販賣毒品之行為（此部分尚難證明），
足證被告確與孫玉森認識，孫玉森非為警強迫下始幫助為此誘捕
偵查行為」，及「孫玉森係在配合警方之偵查作為下，佯稱欲購
買毒品，雖無實際購毒之真意，為被告確實係經孫玉森之誘發，
而生販毒之故意，且經合意並依約攜帶毒品前往交付，即已著手
實施販毒之行為」等語，乃論上訴人以毒品危害防制條例第四條
第一項、第五項之販賣第一級毒品未遂罪。然原判決既認定上訴
人其餘被訴販賣第一級毒品予孫玉森既遂部分，孫玉森所稱其前
向上訴人購買毒品六次，及其為警查獲之毒品係購自上訴人，供
詞有瑕疵，不能據以證明上訴人有該被訴之犯罪事實等情，則就
上訴人接獲孫玉森佯稱欲購買毒品之電話後，持有毒品趨車赴約
定地點乙節，如何證明其早先已有販賣毒品予孫玉森之故意，而
非被「陷害教唆」？（參照本院民國八十五年三月十二日、八十
五年度第四次刑事庭會議決議文：「某乙第二次偽稱欲購買毒品
，雖無實際購毒之真意，但某甲既有販毒之故意，且依約攜帶毒
品前往交付，即已著手實際販毒之行為」，此情形某甲應論以販
賣毒品未遂罪），又原判決如何認定上訴人與孫某間係已有買賣
毒品之合意（包括毒品之數量及價格）？亦欠明瞭。原審未逐為
說明論證，敘明認定之依據及理由，其遽為上述之認定，自嫌速
斷。又依原判決事實之認定，上訴人接獲孫玉森佯稱欲向其購買
毒品之電話，旋即駕車攜帶毒品趕赴約定之交易地點，而為警查
獲等情，據此以觀，孫玉森似與上訴人熟識，確知上訴人在販賣
毒品，雙方並熟練其等間交易毒品之聯絡方式，是則孫玉森指稱
其前向上訴人購買毒品部分，能否謂為全然無可憑採，復非無詳
求之餘地。原審未斟酌及此，認上訴人其餘被訴部分均屬不能證
明犯罪，併難認已盡調查之職責。二、沒收之物，須於犯罪事實
中有具體之記載，始為合法，否則諭知沒收即難謂有事實之根據
。原判決以扣案上訴人所有門號0000000000號、ＮＯ
ＫＩＡ廠牌之行動電話一支，為上訴人所有供販毒聯絡用之財物
工具，依毒品危害防制條例第十九條第一項前段之規定，予以宣
告沒收。但其事實欄僅載稱警方查獲上訴人時，並扣押其所有行
動電話二支等語，對於該扣案之行動電話機具，如何係上訴人供
販毒聯絡用之工具，並未為翔實記載認定，自難認為適法。以上
或為上訴意旨所指摘，或為本院得依職權調查之事項，應認原判
決有撤銷發回更審之原因。原判決不另諭知上訴人無罪部分，依
公訴意旨與論罪部分間有裁判上一罪關係，依審判不可分原則，
應一併發回，附予敘明。
據上論結，應依刑事訴訟法第三百九十七條、第四百零一條，判
決如主文。
中    華    民    國  九十五  年    五    月   十一   日
                      最高法院刑事第七庭
                          審判長法官  呂  潮  澤
                                法官  吳  昆  仁
                                法官  孫  增  同
                                法官  趙  文  淵
                                法官  吳      燦
      本件正本證明與原本無異
                                      書  記  官
中    華    民    國  九十五  年    五    月   十六   日
                                                      Ｅ


司法院資訊處製作；財團法人民間司法改革基金會備份。
